臺灣高等法院臺中分院民事判決　　　　　96年度重上字第56號
上訴人即被上訴人　丙○○
訴訟代理人　　　　陳益軒律師
複　代理人　　　　黃柏霖律師
上訴人即被上訴人 王明村即升旺起重行
　　　　　　　　 乙○○
被　上訴人　　　 丁○○
共同訴訟代理人　 江銘栗律師
複　代理人　　　 戊○○
上列當事人間請求損害賠償事件，上訴人對於中華民國96年3月6
日臺灣台中地方法院95年度重訴字第178號第一審判決提起上訴
，本院於中華民國96年11月14日言詞辯論終結，判決如下：
    主文
原判決關於駁回上訴人丙○○下開第二項之訴及該部分假執行之
聲請，暨訴訟費用之裁判（確定部分除外）均廢棄。
上廢棄部分，被上訴人王明村即升旺起重行、乙○○、丁○○應
再連帶給付上訴人丙○○新台幣壹萬伍仟柒佰捌拾肆元，及自民
國九十五年二月十日起至清償日止按年息百分之五計算之利息。
上訴人丙○○其餘上訴駁回。
上訴人王明村即升旺起重行、乙○○、丁○○之上訴駁回。
第一、二審訴訟費用除確定部分外，應由被上訴人王明村即升旺
起重行、乙○○、丁○○連帶負擔百分之十九、餘由上訴人丙○
○負擔。
本判決第二項於上訴人以新臺幣伍仟參佰元供擔保後，得為假執
行；但被上訴人如於執行標的物拍定、變賣前，以新臺幣壹萬伍
仟柒佰捌拾肆元為上訴人供擔保後，得免為假執行。
    事實及理由
壹、聲明部分：
一、上訴人即被上訴人丙○○（下稱上訴人）方面：
(一)、上訴聲明：(1)原判決不利於上訴人部分廢棄。(2)上廢棄部分
    ，被上訴人即上訴人乙○○等三人（下稱被上訴人）應再連
    帶給付上訴人新台幣（下同）6,700,310元，及自民國95年2
    月10日起至清償日止，按年息百分之5計算之利息。(3)上訴
    人願供擔保，請准宣告假執行。
(二)、答辯聲明：駁回被上訴人之上訴。
二、被上訴人即上訴人王明村即升旺起重行、乙○○、丁○○等
    三人方面（下稱被上訴人）：
(一)、上訴聲明：(1)原判決不利於被上訴人部分廢棄。(2)上廢棄部
    分，上訴人在第一審之訴駁回。
(二)、答辯聲明：(1)駁回上訴人之上訴。(2)如受不利判決，願供擔
    保，請准宣告免為假執行。
貳、陳述及理由部分：
一、上訴人丙○○主張：
(一)、被上訴人丁○○係受僱於被上訴人甲○○○○○○○○，被
    上訴人乙○○係王明村之子，其中丁○○、乙○○因於94年
    11月29日上午8時，受王明村指示駕駛25噸重ＴＡＤＡＮＯ
    ＴＲ－250Ｍ五型之起重機，至臺中縣太平市汴溪高灘地，
    昶興營造工程有限公司（下稱昶興公司）向臺灣省自來水股
    份有限公司中區工程處承攬之「七二水災一江橋水管搶修工
    程」，實施起重機吊掛作業。二人明知該起重機如吊臂伸展
    為23.5公尺長，作業半徑14公尺時，吊昇荷重為4.1公噸，
    半徑16公尺時，吊昇荷重為3.15公噸；如吊臂伸展長為30.5
    公尺長，作業半徑14公尺時，吊昇荷重為4.15公噸，半徑16
    公尺時，吊昇荷重為3.45公噸。其於開始吊掛前，昶興公司
    工地現場負責人林桂瑯亦將所要吊掛之Ｈ型鋼橋柱重達4.28
    9公噸之情，告知丁○○及乙○○。而於現場實際擔任實施
    吊掛之操作手丁○○及擔任指揮吊掛作業之乙○○，本應注
    意其吊掛工作物之重量不得超過前開起重機之定額荷重，且
    依當時情形，並無不能注意之情形，竟疏未注意，將起重機
    停放距施作吊掛放置地點之橋墩坑中心點約16公尺處操作吊
    掛作業，使作業半徑達16公尺，致於吊掛過程中，起重機吊
    臂伸展至27.5公尺左右，吊掛Ｈ型鋼橋柱至14公尺處時，前
    揭起重機即因不堪負荷重達4.289公噸之Ｈ型鋼橋柱，而向
    前傾覆。適在距起重機約27.5公尺遠工作之上訴人丙○○閃
    避不及，遂遭隨著起重機傾倒之吊桿末端壓傷，受有左膝上
    創傷性截肢；右脛、腓骨開放性骨折；骨盆骨折；第二、三
    、四、五腰椎橫突骨折；腹部創傷及頭部外傷併腦震盪等重
    傷害，涉犯業務過失重傷害罪行，先後經台灣台中地方法院
    （下稱台中地院）95年度易字第198號、本院95年度上易字
    第635號刑事判決認定有罪，並分別判處有期徒刑8月、6月
    （如易科罰金以300元折算1日）確定。王明村雖經判決無罪
    ，惟其既為乙○○、丁○○之僱用人，而乙○○、丁○○對
    上訴人有如上之過失侵權行為，王明村即應依民法第188條
    負僱用人之連帶賠償責任，爰求為命被上訴人應連帶給付上
    訴人13,023,510元本息及供擔保宣告假執行之判決（原審判
    決被上訴人應連帶給付上訴人2,377,599元本息，駁回上訴
    人其餘之訴。被上訴人就敗訴部分提起上訴，上訴人則就敗
    訴金額其中之6,700,311元本息部分提起上訴，餘未經上訴
    部分，已告確定）。
(二)、茲就上訴人請求被上訴人賠償之各項損害分述如下：
1.財產上損害
(1)、醫療費用部分157,279元：
    上訴人受有左膝上創傷性截肢；右脛、腓骨開放性骨折；骨
    盆骨折；第二、三、四、五腰椎橫突骨折；腹部創傷及頭部
    外傷併腦震盪等重傷害，陸續自93年7月20日起至94年4月28
    日止分別於彰化基督教醫院、國軍臺中總醫院接受治療，支
    出醫療費用共計157,279元。
(2)、減少勞動能力損失3,252,506元：
    查上訴人受傷前四肢健全，應認具有一般勞工之勞動能力，
    因上訴人遭受此般重傷害已經截肢，依勞工保險殘障給付標
    準表係「障害項目137：一下肢喪失機能。殘障等級：六」
    ，對照各級殘障等級喪失或減少勞動能力比率表係「喪失勞
    動能力程度：76.90%」，而上訴人案發時為53歲，工作餘年
    尚有7年（60歲退休），參照上訴人受僱昶興公司期間每日
    工資2000元，則其勞動能力損失為3,252,506元[計算式：
    2000x30x12 x76.90%x5.00000000（7年霍夫曼係數，扣除中
    間利息）=3,252,506]。上訴人於案發當時，確實受僱於昶
    興公司每日2000元之工資，且以現今之工資日薪為2000元，
    原屬合理，並未有特別偏高之情形，尤其上訴人受僱於昶興
    公司於案發之工地工作，並非屬一般臨時工可比擬，而係長
    時性之工作，被上訴人竟以上訴人屬臨時工，工時過高等為
    抗辯，顯不可採，毫無根據。
(3)、增加生活上支出費用5,613,725元：
 (1)看護費用4,084,820元：
    被害人因受傷需人看護，而由親屬看護時，雖無現實看護費
    之支出，亦應認被害人受有相當看護費之損害而得向加害人
    請求賠償，故應衡量及比照雇用職業護士看護情形，認被害
    人受有相當看護費之損害，此為向來之實務見解。故上訴人
    以目前外籍看護工薪資每月25,000元計，每年需支出30萬元
    之費用，而依上訴人受傷之情形堪認須終生受他人照料，參
    照上訴人生存餘年尚有20年（男性平均壽命：73.35歲），
    則上訴人終生看護費用達4,084,820元[計算式：25000x12x1
    3.00000000（20年霍夫曼係數，扣除中間利息）=4,084,820
    ]。
 (2)義肢費用146萬元：
    參照上訴人截肢情形可見將來實有裝置義肢之必要，依民事
    訴訟法第246條規定自得請求之。其所需費用如為「日本製
    電子式義大腿」壹具為365,000元，另如採「日本製多功能
    電子式義大腿」則為825,000元，且義肢之使用年數為5年，
    是上訴人請求之義肢支出費用為146萬元[計算式：
    365000x4（上訴人尚有20年餘命，既須換裝4次）=146萬元]
    。被上訴人抗辯上訴人可拄柺杖，非有必要裝設義肢云云，
    然依最高法院65年度第8次民庭庭推總會議決議，堪認將來
    需按期換裝義肢，為維持傷害後身體健康之必須支出，非不
    得請求賠償，故上訴人之請求洵屬有據。
 (3)醫療用品費用及雜項支出費用68,905元：
    查上訴人因此重傷害除需支出醫療費用外，於醫療期間亦需
    購買相當之醫療用品及雜項支出，甚至有太平間費用（截肢
    費用），總計68,905元。
(三)、非財產上損害400萬元：
    上訴人本為四肢健全且正值壯年之人員，詎料因被上訴人等
    之疏失而遭逢截肢之命運，日後已無法出外謀職，連基本幫
    忙家務之能力俱失，甚至勞煩家人照料生活起居，未來亦需
    持續接受復健，堪認其精神上遭受莫大痛苦。況本件案發至
    今，已2年有餘，被上訴人不僅刑事上猶為無意義之抗辯，
    且至今分文未給，連最基本之探視亦付之闕如，尚須上訴人
    一再訴諸法律，其心態極其可議。又上訴人於截肢後，傷口
    遲遲無法治癒而無法裝設義肢，此係造成上訴人精神官能憂
    鬱症之由來之一。尤其上訴人雖已截肢，然末端神經仍時常
    會感到疼痛異常，此豈是被上訴人所能體會之處？更何況審
    視昶興公司並非本案之肇事主因，渠等仍予以上訴人425萬
    元之賠償，然被上訴人等為本案之肇事主因，至今卻分文未
    付，則上訴人請求400萬元之精神慰撫金並無過高之情形。
    且被上訴人一再執此作為免責之心態，抵賴狡辯，刁頑不知
    悔改，更應予加重精神慰撫金，方屬正確。
(三)、被上訴人雖抗辯上訴人對本案事故之發生亦與有過失，然本
    案事故之發生，純屬被上訴人等超重吊掛所致，且被上訴人
    乙○○擔任現場之指揮手，明知上訴人之在場作業，卻未要
    求上訴人先行離去，且上訴人當時受雇於昶興公司，於現場
    執行職務，並非上訴人自己為之，更非被上訴人所指之「觀
    看吊掛作業所致」，何來對於案發當時之事故亦應負與有過
    失責任？被上訴人此部分抗辯，實無理由。
(四)、本案肇事主因為被上訴人乙○○、丁○○二人之過失，昶興
    公司並無任何過失可言，從而，縱上訴人有與昶興公司達成
    和解，然此部分亦無礙於上訴人對被上訴人等之主張。更何
    況，依上訴人與昶興公司簽立之和解書第5條可知，本項和
    解書之簽署，純屬昶興公司與上訴人間之約定，僅上訴人對
    訴外人邱聰敏、王永昌、林桂瑯等3人之民事請求不得提出
    ，非為被上訴人之利益而簽署該和解書，是被上訴人等不得
    執此和解書作為免責事由。又上訴人雖對王永昌、林桂瑯於
    另刑事案件中撤回告訴，然此部分係因上訴人「主觀上」曾
    認定該二人亦對本案之工程事故負有過失責任，因而始對該
    二人提出刑事告訴，為此部分業經鈞院95年上易字第635號
    判決認定全部過失責任在於被上訴人丁○○、乙○○二人，
    上訴人為免訴訟之困擾，因而撤回對該王永昌、林桂瑯之告
    訴，是被上訴人何來執此作為其可主張或減免之理由？按有
    關被上訴人主張二人亦應負有過失而需分擔賠償責任，就此
    有利於己之事實，依民事訴訟法第277條之規定，原應負舉
    證責任，否則殊無因上訴人撤回對王永昌、林桂瑯之告訴，
    即可謂被上訴人就該二人應負之責任可免除，是上訴人雖確
    實與昶興公司就本案以425萬元達成和解，然此係上訴人與
    昶興公司之和解，非為被上訴人之利益所為，被上訴人無從
    執此為有利於己之免責事由。而本件並非一般車禍案件，被
    上訴人欲執強制險之相關規定與實務上見解作為本案之卸責
    之詞，亦顯無理由。
(六)、在本院補充陳述：
　1.關於上訴人請求勞動能力減損部分，原判決逕以勞委會公布
  　布之勞工最低薪資15,840元為計算標準，認為上訴人之勞動
  　能力損失應為878,915元，實難令人上訴人甘服，茲說明如
    下：查兩造就上訴人受有上開重傷害固均不爭執，然關於殘
  　障等級暨所對照之喪失勞動能力程度，因上訴人於原審尚未
    接受殘障鑑定，故兩造於　鈞院96年6月12日準備程序中，
    乃就上訴人是殘障等級六，減少勞動能力76.9%不爭執，惟
    據彰化基督教醫院殘障鑑定結果，證明上訴人符合勞保殘障
    給付標準「一下肢膝關節以上殘缺者」，障害項目118，殘
    障等級五，所對照之喪失勞動能力程度84.59%，是以上訴人
    所喪失之勞動能力程度自應以上開彰化基督教醫院之鑑定結
    果為準，縱認上訴人前已自認減少勞動能力76.9%，惟該自
    認既與事實不符，上訴人爰依民事訴訟法第279條第3項規定
    主張撤銷之，合先敘明。原判決僅依勞委會公布之勞工最低
    薪資每月15,840元為計算上訴人喪失勞動能力之標準，實有
    未洽，按上訴人係以每日2,000元之薪資受僱於昶興公司，
    而上訴人案發時為53歲，算至60歲退休，上訴人尚可工作7
    年，依霍夫曼式計算法扣除中間利息，則上訴人之勞動損失
    應為3,652,148元【（2000×30×72.00000000=0000000）×
    84.59%=3,652,148】，原判決僅判令被上訴人等連帶給付
    878,915元，其中差額2,773,222元上訴人自得請求被上訴人
    等再為給付（惟上訴人僅就其中2,450,311元上訴請求）。
    退步言，縱　鈞院認上訴人每日薪資2000元過高，惟依彰化
    縣政府94年度平均受僱薪資每年459,292元計算，上訴人之
    勞動能力損失亦有2,282,270元【（459,292×5.00000000=
    2,698,038）×84.59%=2,282,270】，另以行政院勞工委員
    會94年3月28日勞局承字第09401018581號函所示昶興公司應
    申報上訴人月投保薪資金額20,100元計算，上訴人之勞動能
    力損失亦有1,226,819元【（20,100×72.00000000=1,450,
    313）×84.59%=1,226,819】，甚且，行政院勞工委員會已
    於96年調升勞工最低勞工最低薪資為每月17，280元，以此
    計算上訴人減少勞動能力損失為1,054,566元【（17,280×
    72.00000000=1,246,680）×84.59%=1,054,566】。綜上，
    不論依何項計算標準，上訴人受勞動能力損失均較原判決認
    定之878,915元為高，原判決就此部分即無維持之必要，對
    於其中差額，上訴人自得請求被上訴人等再為連帶給付無訛
    。
　2.再按，原判決以上訴人受僱於昶興公司，於昶興公司之指揮
  　監督下執行業務而發生上開事故，故認昶興公司亦為本件事
    故之共同侵權行為人而須與被上訴人負連帶損害賠償責任，
    依民法第274條規定上訴人與昶興公司和解之425萬元金額，
    被上訴人等亦同受清償效力所及，而准被上訴人等扣除此部
    分金額。惟查：(1)按因故意或過失，不法侵害他人之權利者
    ，負損害賠償責任；數人共同不法侵害他人之權利者，連帶
    負損害賠償責任，不能知其中孰為加害人者，亦同；不法侵
    害他人之身體、健康、名譽、自由、信用、隱私、貞操，或
    不法侵害其他人格法益而情節重大者，被害人雖非財產上之
    損害，亦得請求賠償相當之金額，民法第184條第1項、第
    185條第1項、第195條第1項分別定有明文。再按因連帶債務
    人中之一人為清償、代物清償、提存、抵銷或混同而債務消
    滅者，他債務人亦同免其責任；債權人向連帶債務人中之一
    人免除債務，而無消滅全部債務之意思表示者，除該債務人
    應分擔之部分外，他債務人仍不免其責任，民法第274條、
    第276條第1項分別規定明確，另最高法院89台上1795號判決
    要旨亦自明。(2)誠如上述，本案肇事之主因在於被上訴人丁
    ○○與乙○○二人之過失，關於昶興公司並無任何過失可言
    ，此亦有台中地檢署94年度調偵字第314號對昶興公司負責
    人邱聰敏之不起訴處分書可稽。從而縱上訴人有與昶興公司
    達成和解，然此部分亦無礙於上訴人對被上訴人等三人之主
    張。(3)更何況由上訴人與訴外人昶興公司之間所簽署之和解
    書第五條已明定本項和解書之簽署，純屬訴外人昶興公司與
    上訴人之間之約定而已，僅上訴人對於訴外人邱聰敏、王永
    昌、林桂瑯等三人之民事請求亦不得提出而已，然非為被上
    訴人之利而簽署該和解書，是被上訴人持該份和解書，亦不
    得執為免責之事由。(4)又上訴人雖對於王永昌、林桂瑯二人
    於另案之刑事告訴（即台中地檢署95年偵字第12802號）撤
    回告訴，然此部分係因上訴人「主觀上」曾認定該二人亦對
    於本案之工程事故負有過失之責任，因而始對於該二人提出
    刑事告訴，惟此部分因上開鈞院95年上易字第635號刑事判
    決，認定全部分之過失責任在於被上訴人丁○○與乙○○二
    人，故上訴人為免訴訟之困擾，因而已撤回對該二人之告訴
    ，是被上訴人等何來執此做為其可主張或減免之理由？按有
    關被上訴人如主張該二人亦應負有過失，而應分擔賠償之債
    任，則就此有利於已之事實，依民事訴訟法第277條之規定
    ，原應負舉證之責任，否則殊無因上訴人對其二人之撤回告
    訴，即可謂被上訴人就該二人應付之責任亦可免除？(5)綜上
    所述，有關上訴人雖確實有與訴外人昶興公司就本案有關昶
    興公司之民事案件以新台幣425萬元達成和解，然此部分之
    和解既係僅上訴人與訴外人昶興公司之間所為之和解，非為
    被上訴人之利益而為，是被上訴人亦殊無理由執為有利於已
    之免責事由。
二、被上訴人王明村即升旺起重行、乙○○及丁○○則以：
(一)、按刑事判決所為事實之認定，於獨立民事訴訟之裁判本不受
    其拘束，上訴人所提附帶民事訴訟，既因裁定移送而為獨立
    之民事訴訟，則原審依自由心證為與刑事判決相異之認定，
    即無違法之可言。上訴人主張被上訴人乙○○、丁○○對上
    訴人有過失重傷害之侵權行為無非以95年度易字第198號、
    鈞院95年度上易字第635號判決為據，然依本案負責調查職
    災之行政院勞工委員會中區勞動檢查所技士曾碧當證稱：起
    重機指揮運作時需有指揮手，擔任指揮手資格並無限制，無
    須經過合格考試或認證，起重機作業時，指揮手之派遣則由
    工地業主（本案即昶興公司）及起重機業者（本案即王明村
    ），雙方協調由任一方指派即可，非必由起重機業者指派。
    而證人林桂瑯亦證稱：本件伊向王明村租用起重機之計費方
    式並未包括助手（指揮手）之費用等語可知，林桂瑯身為工
    地主任，熟悉工地作業程序，當然知悉起重機作業需指揮手
    配合，更知悉指揮手之派遣，非必由起重機業者派遣，工地
    業主亦得派人擔任，因此為節省費用之故，而拒絕被上訴人
    王明村加派指揮手之建議，而若由被上訴人王明村加派指揮
    手前往，被上訴人王明村則可增加起重行之收入，對被上訴
    人王明村有利，於雙方協商時，自不可能未向林桂瑯建議加
    派指揮手前往工地以賺取利潤。故被上訴人王明村確有向林
    桂瑯建議派遣指揮手前往，而林桂瑯為節省指揮手之支出費
    用，而拒絕被上訴人王明村加派指揮手之建議，而由自己本
    人擔任指揮手。林桂瑯既不願負擔指揮手之費用，被上訴人
    王明村自不可能免費派遣等情，符合常理，自屬真正。則依
    前揭證人曾碧當證稱：起重機之指揮手係由業主與起重機業
    者自行協議，由一方派出即可，無須合格執照及驗證等語可
    知，被上訴人王明村並未違反注意義務，自無過失可言。至
    於超重時，被上訴人丁○○仍然吊重，被上訴人王明村並不
    知情，而本件移動式起重機係新購買之車輛，價值不菲，又
    尚有向資產公司借貸購車而設定動產抵押，被上訴人王明村
    自不可能同意被上訴人丁○○於物品超重時仍進行吊掛，蓋
    若勉強對超重之物品進行吊掛，將超過起重機之負荷造成機
    件加速之耗損及毀壞，對被上訴人王明村而言不僅得不償失
    ，亦難向車輛之動產抵押權人交代，自不可能同意被上訴人
    丁○○超重吊掛物品。再者，被上訴人丁○○亦坦承：於93
    年11月25日超重吊掛而以怪手壓住起重機乙事被王明村知悉
    後，即遭王明村責罵，王明村並告誡其不可再犯等語，顯見
    本件係被上訴人丁○○為貪圖業績獎金，逕自將吊重警告裝
    置關閉，直接切換呈無警告狀態而進行吊重作業，此部分王
    明村並無任何過失，且臺灣高等法院臺中分院亦認為被上訴
    人王明村對本件意外並無過失之處，而為無罪之確定諭知，
    此部分自屬可信，上訴人主張被上訴人王明村亦應負過失之
    責而請求賠償云云，自屬無據。又查證人曾碧當證稱：起重
    機之指揮手，無須考試或訓練合格，作業時由工地業主與起
    重機業者自行協調即可等語，及證人林桂瑯證稱：本件起重
    作業，昶興公司因不願負擔指揮手之費用，故並未向王明村
    要求派遣指揮手等情可知，被上訴人王明村不可能免費派遣
    被上訴人乙○○擔任指揮手，且指揮手無須經過任何考試訓
    練，更不可能派遣受過起重機訓練合格之被上訴人乙○○擔
    任指揮手。林桂瑯身為工地主任，於起重機進行吊掛作業時
    自不可能逕行離開去做其他事，更何況費用以鐘點計算，如
    作業時間越久，費用越高，昶興公司既捨不得花錢要被上訴
    人王明村派遣指揮手，衡諸常理，昶興公司更不可能讓起重
    機作業時間超過而需加價，自會要求對工地狀況最熟悉及對
    吊掛作業最清楚之工地主任林桂瑯負責指揮監督被告丁○○
    進行吊掛作業，以加速吊掛作業之進行，因此林桂瑯及蔡志
    偉、李旻憲等人所證係被上訴人乙○○負責指揮起重機作業
    云云即與常理相違，不足採信。臺灣高等法院臺中分院遽以
    林桂瑯、蔡志偉、李旻憲等人所為卸責迴護之詞，率爾認定
    被上訴人乙○○有指揮失當之過失責任，不僅於理無據，更
    與事實不符，其判決認定自有違誤，委無足採。被上訴人乙
    ○○既非指揮被上訴人丁○○起重機作業之人，自不應負指
    揮失當之過失責任，上訴人此部分之主張，於法無據。
(二)、退步言之，縱認被上訴人應負責，惟上訴人主張之賠償金額
    亦屬過高，茲分述如下：
　1.財產上損害：
 　(1)醫療費用：上訴人之實際醫療費用支出僅為157,279元，超
   　出部分被上訴人否認之。
 　(2)勞動能力減損部分：
　   就上訴人屬一下肢膝關節喪失機能，殘障等級六之主張，
     不爭執。但否認上訴人每日工資2,000元之主張。蓋上訴人
     係臨時工，並非昶興的固定員工，自不得僅以日薪計算，
     故被上訴人否認之。且按被害人因身體健康被侵害而喪失
     勞動能力所受之損害，其金額應就被害人受侵害前之身體
     健康狀態、教育程度、專門技能、社會經驗等方面酌定之
     ，不能以一時一地之工作收入為準。上訴人僅依昶興公司
     所出具其受傷前一日薪資所得為2,000元為計算基準，其主
     張於法無據，不足採信。
 　(3)增加生活費用部分：
　 　看護費用：就因身體健康受不法侵害被害人是否確需依
   　　賴他人長期看護照料其日常生活起居，仍應視事實狀況
     　而定。查上訴人一腿截肢，其雙手及另一腿經治療後已
       復原，拄柺杖或裝上義肢，即可不需依賴他人自行行動
       ，為日常食衣住行吃喝拉撒，已無須他人全程照料協助
       ，即可自行處理，因此並無依賴他人長期看護照料之必
       要，上訴人主張其終身需他人看護云云，即與事實不符
       。況上訴人已坦承尚有勞動能力，並非勞動能力完全喪
       失，且亦有請求裝置義肢及定期更換之費用，足見上訴
       人行動雖偶有不便，但有裝置義肢，能自由行動，生活
       起居仍能自理，因此出院後自無須有看護之必要。至於
       上訴人住院期間共計83天，依據目前市場看護行情每日
       為2,000元計算，所支出之看護費用共計166,000元，超
       出此數額之上訴人主張，被上訴人否認之。
 　　義肢費用：就上訴人主張須裝置義肢及需更換2次，共需
 　　　3次之主張，被上訴人不爭執。但依卷附中央健康保險局
       健保中審字第0950108173號函所載可知，第1次義肢裝置
       費用由全民健康保險全額負擔，上訴人無需負擔任何費
       用，又依卷附內政部「身心障礙者輔助器具補助標準表
       」大腿義肢補助金額，無論申請人是否為低收入戶，均
  　　 為4萬元，足見大腿義肢裝置費用每次為4萬元，因此就
       上訴人主張義肢每次換裝費用超出4萬元之部分，被上訴
       人認為過高，不足採信。
 　　醫療用品及雜項支出：就上訴人請求細項如氣墊座、人
　　　 工皮、生理食鹽水、彎剪、太平間費用、醫材、睡衣、
       膠原蛋白粉、再生處理組共計35,125元部分被上訴人不
       爭執。惟就杏一醫療用品電子發票部分，因買受人、品
       項不明，被上訴人否認之。
　2.非財產上損害：審酌上訴人之社會經濟地位、教育程度、年
  　齡、經濟狀況及加害程度及其他各種情況，上訴人主張慰撫
    金為400萬元實屬過高，有斷臂中彩之嫌，委不足採信。況
    上訴人已從其他連帶債務人即昶興公司等人處取得425萬元
    ，卻意圖隱瞞不願據實以告，其心態已屬可議，若非被上訴
    人事先已取得此訊息，上訴人猶意圖隱瞞此項事實，此種僥
    倖之心態，實令人難以相信上訴人精神上痛苦之程度是否如
    其表示之嚴重。待被上訴人表明上訴人有該項和解並已領取
    賠償款項之事實，上訴人於訊問時仍睜眼說瞎話，堅持否認
    有向昶興公司取得任何賠償金，更否認有和解之事實，並拒
    絕提出任何文件。上訴人見已向業主自來水公司及保險公司
    函調資料，無可抵賴狡辯始坦承前揭和解情事，上訴人連此
    明顯事實皆要隱瞞，更意圖說謊欺瞞，其刁頑僥倖之心態，
    更足見上訴人精神上所受痛苦應不深，否則哪有心思去隱瞞
    事實，欺騙法院，是懇請審酌上開事實，再為決定。
　3.本件事故發生時，上訴人應退出吊車作業工作區域外等待，
  　而非在危險工作區域內觀看吊車作業，故上訴人對於損害之
    發生或擴大與有過失，依民法第227條第1項之規定，被上訴
    人主張本件應依法減輕賠償金額。
(三)、在本院補充陳述：
　1.查由證人曾碧當於原審刑事庭所證：起重機之指揮手，無須
  　考試或訓練合格，作業時，由工地業主與起重機業者自行協
    調即可等語，及林桂瑯所證：本件起重作業，昶興公司因不
    願負擔指揮手之費用，故並未向王明村要求派遣指揮手等情
    可知，王明村不可能免費派遣王智庸擔任指揮手。且指揮手
    無須經任何考試或訓練，更不可能派遣受過起重機訓練合格
    之王智庸擔任指揮手，林桂瑯身為工地主任，與起重機進行
    吊掛作業時，自不可能逕自離開而去做其他事，更何況費用
    之計算係以鐘點計算，如作業時間越久，費用將越高，昶興
    公司既捨不得花錢要王明村派遣指揮手，衡諸常理，昶興公
    司更不可能讓起重機作業時間超過，而需加價，自會要求對
    工地狀況最熟悉及對吊掛內容最清楚之工地主任林桂瑯負責
    指揮監督丁○○進行吊掛作業，以加速吊掛作業之進行，因
    此林桂瑯及蔡志偉、李旻憲等人所證係王智庸負責指揮起重
    機作業云云，不僅與林桂瑯所證：昶興公司因不願負擔指揮
    手之費用，故並未向王明村要求派遣指揮手等情矛盾，更與
    常理相違，其等所證顯係袒護林桂瑯之詞，自不足採信。台
    灣高等法院台中分院刑事庭遽以林桂瑯及蔡志偉、李旻憲等
    人所為卸責及迴護之詞，而率而認定乙○○應負有指揮失當
    之過失責任，不僅於理無據，更與事實不符，其判決所認自
    有違誤，委無足採信。而乙○○既非指揮丁○○起重機作業
    之人，自不應負有指揮失當之過失責任，上訴人此部份之主
    張，於法無據，原判決此部分之認定，更有違誤。
　2.退步言之，若上訴人等即被告等仍應負侵權行為損害賠償之
  　責，惟按損害之發生或擴大，被害人與有過失者，法院得減
    輕賠償金額，或免除之。民法第217條第1項訂有明文。查昶
    興公司亦有未事前明確告知承攬人工作場所環境、危害因素
    暨勞工安全衛生法及有關安全衛生規定應採取之措施；共同
    作業未設置協議組織，並指定工作場所負責人，擔任指揮及
    協調之工作，工作之聯繫與調整，工作場所之巡視；未訂定
    自動檢查計畫，實施自動檢查；未辦理勞工安全衛生教育訓
    練；未辦理勞工體格檢查等疏失，有行政院勞工委員會中區
    勞動檢查所勞中檢字第0941004877號函職業災害檢查報告書
    可佐，顯見昶興公司亦有過失，為本件事故之共同侵權行為
    人，而須與被上訴人負連帶損害賠償責任至明，而上訴人係
    受僱於昶興公司，在昶興公司之指揮監督下執行業務，於昶
    興公司之指揮監督下執行業務而發生上開事故，自應與昶興
    公司負同一責任，況上訴人當時雖為工作人員，卻未撤離至
    安全處所待命，就損害之發生或擴大，被害人亦難謂無與有
    過失者，原審卻認上訴人並無與有過失云云，依法亦有違誤
    ，自亦不足採信，且上訴人請求之精神慰撫金金額過高。
  3.就增加生活費用之部分：
　(1)看護費用：因身體或健康受不法侵害被害人是否確需依賴他
　  人長期看護，照料其日常生活起居，仍應視事實狀況而定，
    查上訴人一肢腿截肢，其與雙手及另一肢腿經治療後已復原
    ，佐已柺杖或者裝上義肢，即可不需依賴他人即可自行行動
    ，為日常食衣住行吃喝拉撒，亦無須他人全程照料協助，即
    可自行處理，因此上訴人並無須依賴他人長期看護照料之必
    要，依據前揭最高法院所著裁判要旨，上訴人請求被上訴人
    應負擔其出院後之看護費用云云，於法無據，自不足採信。
    而上訴人主張其終身需他人看護云云，亦與事實不符，被上
    訴人均否認之，蓋上訴人已坦承尚有勞動能力，並非勞動能
    力完全喪失，且亦有請求裝置義肢及定期更換之費用，更可
    藉由拐杖自由行動，足見上訴人行動雖偶有不便，但有裝置
    義肢，自能自由行動，生活起居應仍能自理，因此出院後自
    無須有看護之必要。至於住院期間，依據上訴人所提之診斷
    證明書編號：2（3天）、7（59天）、12（4天）、13（4天
    ）、14（13天）之記載，共計83 天，依據目前市場看護行
    情每日為新台幣二千元計算，所支出之看護費用共計166,00
    0元，超出此數額部份，被上訴人否認之。
  (2)義肢費用：本件上訴人亦可佐以柺杖，非必需裝置義肢不可
    ，裝置義肢之費用支出，自非因本事故而增加之必要生活開
    銷。退步言之，如有裝置義肢之必要，惟上訴人主張價格亦
    太高，況上訴人已56歲，身材體型已確定，亦無須定期更換
    義肢之必要。
  (3)醫療用品及生活雜項支出：依其所提出之單據列出明細表如
    附件二，上訴人總計請求35,125元，惟其中編號1.氣墊床（
    按民法第193條第1項所謂增加生活上之需要，係指被害人被
    害以前並無此需要，因為受侵害始有支付此費用之需要，且
    無法避免者而言，如看護費者是，不能僅以個人感官享受所
    為之支出，要求侵權行為人負擔，查上訴人受傷後，並非睡
    氣墊床不可，因此此部份之開銷，自非民法第193條所指之
    增加生活支出之需要。）、編號4.醫材一批、編號5.睡衣、
    編號6.膠原蛋白粉、編號7.再生處理組、編號8.杏一醫療用
    品電子發票部分，被上訴人均否認為法第193條第1項所謂增
    加生活上之需要，此部份自應扣除之。
  (4)又查本件事故發生時，上訴人應退出吊車作業工作區域外等
    待，而非在危險工作區域內，觀看吊車吊掛作業，因此、上
    訴人對於損害之發生或擴大，與有過失，依民法第271條第1
    項之規定，被告主張需依法減輕賠償金額。
　5.綜上所陳，就本件損害之發生與擴大，上訴人均應負有與有
  　過失之責任，且上訴人各項損害賠償請求亦有過高，自不足
    採信，另依據民法第274條之規定及保險契約之效力而言，
    本件泰安產物保險股份有限公司所為給付賠償金425萬元之
    範圍內，被上訴人等自可主張扣除，則上訴人其餘高過此數
    額之主張，於法無據，自無理由，爰求判決如答辯聲明。
三、兩造對下列事實不爭執，堪信為真，並得採為判決基礎：
(一)、被上訴人丁○○係受僱於被上訴人甲○○○○○○○○，被
    上訴人乙○○係被上訴人王明村之子，其中被上訴人丁○○
    、乙○○因於民國94年11月29日上午8時，受王明村指示駕
    駛25噸重ＴＡＤＡＮＯＴＲ－250Ｍ五型之起重機，至臺中
    縣太平市汴溪高灘地，昶興公司向臺灣省自來水股份有限公
    司中區工程處承攬之「七二水災一江橋水管搶修工程」，實
    施起重機吊掛作業。二人明知該起重機如吊臂伸展為23.5公
    尺長，作業半徑14公尺時，吊昇荷重為4.1公噸，半徑16公
    尺時，吊昇荷重為3.15公噸；如吊臂伸展長為30.5公尺長，
    作業半徑14公尺時，吊昇荷重為4.15公噸，半徑16公尺時，
    吊昇荷重為3.45公噸。其於開始吊掛前，昶興公司工地現場
    負責人林桂瑯亦將所要吊掛之Ｈ型鋼橋柱重達4.289公噸之
    情，告知丁○○及乙○○。而於現場實際擔任實施吊掛之操
    作手丁○○及擔任指揮吊掛作業之乙○○，本應注意其吊掛
    工作物之重量不得超過前開起重機之定額荷重，且依當時情
    形，並無不能注意之情形，竟疏未注意，將起重機停放距施
    作吊掛放置地點之橋墩坑中心點約16公尺處操作吊掛作業，
    使作業半徑達16公尺，致於吊掛過程中，起重機吊臂伸展至
    27.5公尺左右，吊掛Ｈ型鋼橋柱至14公尺處時，前揭起重機
    即因不堪負荷重達4.289公噸之Ｈ型鋼橋柱，而向前傾覆。
    適在距起重機約27.5公尺遠工作之上訴人丙○○閃避不及，
    遂遭隨著起重機傾倒之吊桿末端壓傷，受有左膝上創傷性截
    肢；右脛、腓骨開放性骨折；骨盆骨折；第二、三、四、五
    腰椎橫突骨折；腹部創傷及頭部外傷併腦震盪等重傷害，涉
    犯業務過失重傷害罪行，先後經本院95年度易字第198號、
    臺灣高等法院臺中分院95年度上易字第635號刑事判決認定
    有罪，並分別判處有期徒刑8月、6月（如易科罰金以300元
    折算1日）確定。
(二)、上訴人因本件事故受傷支出醫療費用合計157,279元。
(三)、上訴人需要裝置義肢之時間為自95年10月底即上訴人55歲起
    至國人男性平均壽命73歲止合計18年。
四、至於上訴人之其他主張，則為被上訴人所爭執，並以前詞抗
    辯，是以本件爭點為：(一)上訴人請求被上訴人連帶賠償醫療
    費用，減少勞動能力之損失、增加生活上支出費用部分, 其
    金額是否合理、必要？(二)上訴人請求非財產上之損害部分，
    其金額是否相當？(三)上訴人就本件侵權行為所發生之損害是
    否與有過失？(四)被上訴人抗辯依民法第274條之規定及保險
    契約之效力，上訴人已受領之賠償金425萬元，應自其請求
    金額中予以扣除，是否有據？經查：
(一)、上訴人請求被上訴人連帶賠償醫療費用，減少勞動能力之損
    失、增加生活上支出費用部分，其金額是否合理、必要：本
    件上訴人主張遭起重機壓傷，受有左膝上創傷性截肢、右脛
    、腓骨開放性骨折、骨盆骨折、第二、三、四、五腰椎橫突
    骨折、腹部創傷及頭部外傷併腦震盪等重傷害，並因本件事
    故遭受重傷害左肢截肢，依勞工保險殘障給付標準表係「一
    下肢膝關節以上殘缺者，障害項目：118，殘廢等級：五」
    等情，業經本院囑託財團法人彰化基督教醫院鑑定屬實，有
    該院96年8月14日九十六彰基院字第096080229號函及所附殘
    障鑑定報告書一份在本院卷為證（見本院卷第79-81頁），
    原審據上訴人在原審提出之國軍台中總醫院附設民眾診療服
    務處診斷證明書（見95年度附民字第46號案卷第10頁）記載
    遽予認定上訴人係第六級殘廢，自有未洽，再兩造在原審雖
    就上訴人係第六級殘廢一節不爭執，然上訴人應係第五級殘
    廢，已如前述，足認上訴人在原審就該不爭執事項有與事實
    不符，業經上訴人在本院撤銷該自認（見本院卷第103頁）
    ，自得在本院再予爭執之。茲就上訴人各項請求是否有理由
    ，分述如下：
　1.醫療費用：上訴人主張支出醫療費用支出共計157,279元，
　  並提出醫療收據為證，且為被上訴人所不爭執，此部分上訴
    人之請求為有理由，應予准許。
　2.勞動能力減損部分：按不法侵害他人之身體或健康者，對於
　  被害人因此喪失或減少勞動能力或增加生活之需要時，應負
    損害賠償責任，民法第193條前段定有明文。查上訴人主張
    其屬一下肢膝關節以上殘缺，殘障等級五，對照各級殘障等
    級喪失或減少勞動能力比率表可知，原告之勞動能力喪失程
    度為：84.59%，並有前揭財團法人彰化基督教醫院殘障鑑定
    報告書在本院卷可稽（見本院卷第79-81頁）足堪認定。次
    按被害人因身體健康被侵害而喪失勞動能力所受之損害，其
　  金額應就被害人受侵害前之身體健康狀態、教育程度、專門
    技能、社會經驗等方面酌定之，不能以一時一地之工作收入
    為準（最高法院63年度台上第1394號判例意旨參照）。上訴
    人雖主張應以其受僱於昶興公司之日薪2,000元為計算基準
    ，惟依昶興公司開立之在職證明書僅證明上訴人於93年11月
    10日至同年月29日止任職於昶興公司所承攬之「七二水災一
    江強水管搶修工程」之鐵材電焊工程人員（見台灣台中地方
    法院檢察署94年度偵字第6386號卷第43頁），再參以上訴人
    之工資係以日薪為計算基準，且上訴人為上訴人之子巫明晉
    之被扶養人，上訴人92年度並未申報個人綜所稅，有財政部
    臺灣省中區國稅局彰化縣分局中華民國95年10月19日中區國
    稅彰縣二字第0950034554號函可佐等情，顯見上訴人僅係昶
    興公司為承攬上開工程而以短期聘請之臨時人員，並非昶興
    公司之長期固定員工，揆諸上開說明，自難以此一時一地之
    薪資作為其工作收入之認定依據。此外，上訴人復無法舉證
    說明其年平均薪資收入等通常情形可獲得之薪資數額供本院
    參酌，故本件應以勞委會公布勞工公布自96年7月1日起適用
    之最低薪資每月17,280元為計算標準，始為允當。本院審酌
    上訴人在本件案發時為53歲，算至60歲退休，上訴人尚可工
    作7年，依霍夫曼式計算法扣除中間利息（首期給付不扣除
　  中間利息）核計金其額為壹佰壹拾肆萬貳仟玖佰參拾參元【
    計算方式為：（17280×72.00000000）=0000000.47362元。
    其中72.00000000為月別單利 (5/12)%第84月霍夫曼累計係
　  數。採四捨五入，元以下進位】。又上訴人之勞動能力喪失
    程度為：84.59%，其勞動能力損失應為1,054,699元[計算式
    ：0000000×84.59%=0000000（小數點下四捨五入）]，其逾
    此範圍之請求，即屬無據，不應准許。
　3.增加生活費用部分
　(1)看護費用：按被害人因受傷需人看護，而由其親屬照顧起居
  　時，固係出於親情，惟親屬看護所付出之勞力，並非不能評
    價為金錢，而是因被害人與親屬之身分關係密切而免除其支
    付義務而已，此種親屬基於身分關係之恩惠，自不能加惠於
    加害人，是被害人雖無現實看護費之支付，然在必要之看護
    限度內，亦應衡量及比照僱用職業護士看護之情形，而認被
    害人受有相當看護費之損害，得向加害人請求賠償（最高法
    院著有86年度台上字第2005號判決、89年度台上字第1749號
    判決參照）。次按民法第193條第1項規定「不法侵害他人之
    身體或健康者，對於被害人因此喪失或減少勞動能力或增加
    生活上之需要時，應負損害賠償責任」，所稱之增加生活上
    之需要，係指被害以前並無此需要，因為受侵害，始有支付
    此費用之需要而言。其因身體或健康受不法侵害，需人長期
    看護，就將來應支付之看護費，係屬增加生活上需要之費用
    ，加害人固應予以賠償，惟被害人是否確需依賴他人長期看
    護，仍應以最後事實審言詞辯論終結時之事實狀況為認定之
    標準（最高法院著有88年度台上字第1771號民事裁判意旨參
    照）。經查，上訴人因本件事故受傷接受左膝上截肢手術、
    右小腿清創術及骨折外固定手術治療，自93年11月29日即住
    院治療，於住院期間，上訴人確有不能自理生活而需他人看
    護之必要，茲有上訴人提出之國軍臺中總醫院附設民眾診療
    服務處診斷證明書及醫療收據為憑，且為被上訴人所不爭執
    ，堪可採信為真實。上訴人雖主張其終生均需仰賴他人看護
    照料而請求看護費用4,084,820元，然依財團法人彰化基督
    教醫院診斷證明書所載，上訴人因右側脛腓骨骨折數後骨髓
    炎併癒合不良，左膝上外傷性截肢、腰椎滑脫等原因，尚於
    94年7月4日至同年月月7日住院施行截骨矯正併開放性骨折
    復位及鋼釘鋼板內固定術治療，並於94年6月29日、94年7月
    8日、94年7月12日、94年7月15日、94年7月27日、94年8月
    12日、94年10月7日、94年11月15日、94年11月22日、94年
    11月29日、94年12月13日、94年12月27日、95年1月3日、95
    年2月14日、95年4月7日、95年5月3日、95年6月6日、95年8
    月15日均於門診追蹤治療，目前骨折癒合中，宜定期門診追
    蹤等語，可知上訴人術後至95年8月15日止，仍因癒合不良
    繼續接受手術及復健治療，顯示自本件事故發生後，所受之
    傷害尚未復原致未能裝設義肢，行動仍有障礙，日常生活仍
    無法完全自理，需仰賴他人照顧甚明。復審諸上訴人之骨折
    傷口已逐漸癒合中，裝設義肢後即可不需依賴他人自行行動
    ，亦有該診斷證明書及永純義肢股份有限公司估價單附卷可
    憑，是本院認定上訴人自93年11月29日起至95年8月15日及
    門診後2個月內合計22.5月期間內均需看護，應屬有據，逾
    此期間，已無須看護之必要，不應准許。被上訴人未慮及本
    件上訴人已年逾50歲，且所受傷害部分乃自我行動所仰賴之
    下肢，辯稱於住院之83日以外均無看護之必要云云，礙難採
    信。另上訴人主張以職業看護每月薪資25,000元計算基準，
    顯低於被上訴人抗辯稱目前看護約每日2,000元之數額，應
    屬合理，是看護費用共計為562,500元[計算式：25,000 ×
    22.5=562,500]。逾此部分之請求，即無理由，不應准許。
　(2)義肢費用：上訴人主張左下肢截肢而有裝置義肢之必要，且
  　需要裝置義肢之時間自95年10月底即上訴人55歲起至國人男
    性平均壽命73歲止合計18年之事實，為被上訴人在本院所不
    爭執（見本院卷第90頁），堪信為真。再查，本件上訴人較
    胖、左下肢無力且右下肢亦骨折，建議使用較輕且更堅固材
    質之義肢，此部分健保不給付，須自付費用一節，有上開財
    團法人彰化基督教醫院函及殘障鑑定報告書在本院卷為佐，
    是上訴人主張中等品價之義肢費用一具為365,000元，及以5
    年更換1組之次數計算義肢費用，已高於一般義肢最低使用
    年限3年（見同上殘障鑑定報告書所載年限）一節，有上訴
    人在原審提出之估價單、行政院國軍退除役官兵輔導委員會
    臺北榮民總醫院中華民國95年12月26日北總建字第09500247
    76號函一份在原審卷為證（見原審卷第123頁、第170-174頁
    ），是上訴人以裝接中等品價之義大腿為其最適當之醫療復
    健選擇，且義肢5年一換，尚屬合理。準此計算，原告需裝
    配1次並更換3次（18÷5=3.6），其金額為1,460,000元[計
    算式：365000×4=0000000]，末查，上訴人每次更換可使用
    殘障手用向社會局申請更換義肢補助40,000元至其死亡為止
    一節，亦有上開財團法人彰化基督教醫院函及殘障鑑定報告
    書在本院卷為佐（見本院卷第81頁），是此部分金額144,00
    0元（計算式為：40000元×4次=160000）自應扣除，扣除後
    ，上訴人得請求金額為130萬（0000000-000000=0000000）
    元，是上訴人此部分請求，自應准許。被上訴人抗辯本件健
    保給付為每次48,000元，扣除社會局補助40,000元，每次更
    換僅須給付8,000元等語，自屬無據。
　(3)醫療用品及雜項支出：就上訴人請求細項如氣墊座、人工皮
  　、生理食鹽水、彎剪、太平間費用、醫材、睡衣、膠原蛋白
    粉、再生處理組共計35,125元部分，業據上訴人提出收據為
    證，復為被上訴人不爭執，堪可採信為真實。另上訴人主張
    之33,780元之醫療用品部分，業據否提出杏一醫療用品發票
    34紙在卷可稽，再參以上訴人所受傷勢須長期復健治療，且
    提出之發票均在本件事故發生後之93年12月4日起至94年5月
    16日止治療期間內，則此部分應係向杏一醫療用品購置各項
    醫療用品作為上訴人治療之用乙節，足堪採信為真實。從而
    ，上訴人主張就醫療用品及雜項支出總計68,905元，洵屬合
    理必要，應予准許。
　(4)綜上所述，上訴人得請求之財產上損害賠償應為3,143,383
  　元（計算式：157,279+0000000＋562500＋0000000＋68905=
    0000000）
(二)、上訴人請求非財產上之損害部分，其金額是否相當：按人之
    身體、健康固為無價，然慰撫金之賠償既以人格權遭遇侵害
    ，精神上受有痛苦，則其核給之標準固與財產上損害之計算
    不同，然非不可斟酌雙方身分、資力與加害程度，及其他各
    種情形定之（最高法院51年台上字第223號判例參照）。本
    院審酌上訴人為小學畢業、財產總額為4,160,596元，被上
    訴人王明村國中畢業、經營昇旺起重行、財產總額為3,082,
    610元；被上訴人丁○○國中畢業，財產總額為996,800元、
    被上訴人乙○○係二、三專畢業，名下無不動產等情，有稅
    務電子閘門財產調件明細表為憑，及審酌上訴人本為四肢健
    全且正值壯年之人，因被上訴人等之疏失受有左膝上創傷性
    截肢、右脛、腓骨開放性骨折、骨盆骨折、第二、三、四、
    五腰椎橫突骨折、腹部創傷及頭部外傷併腦震盪等重傷害而
    遭逢截肢之命運，日後已無法出外謀職，未來亦需持續接受
    復健，堪認其精神上遭受莫大痛苦，情節非輕，且嗣後呈現
    精神官能憂鬱症症狀，有財團法人彰化基督教醫院診斷證明
    書在卷足證等一切情狀，認上訴人就本件事故所受精神上痛
    苦請求350萬元之非財產上損害，應屬相當，逾此部分之請
    求，為無理由。
(三)、上訴人就本件侵權行為所發生之損害是否與有過失：又損害
    之發生或擴大，被害人與有過失者，法院得減輕賠償金額，
    或免除之。民法第217條第1項定有明文。查上訴人當時受雇
    於昶興公司，本須於現場執行職務，復審諸本件事故發生係
    肇因起重機超過負荷之安全裝置故障或被關掉、超載過負荷
    使用、起重作業未確實設置指揮手及未禁止人員進入有發生
    碰撞危害之作業範圍內等情狀，有系爭報告書在卷可考，堪
    認並無被上訴人辯稱上訴人係自行在危險工作區域內觀看吊
    車作業而導致本件事故發生之情事，是本院認上訴人就本件
    事故發生並無過失等語，較堪採信為真實。則被上訴人辯稱
    本件應依法酌減賠償金額云云，自屬無據，委無可採。
(四)、被上訴人抗辯依民法第274條之規定及保險契約之效力，上
    訴人已受領之賠償金425萬元，應自其請求金額中予以扣除
    ，是否有據：按因連帶債務人中之一人為清償、代物清償、
　  提存、抵銷或混同而債務消滅者，他債務人亦同免其責任，
    民法第274條定有明文，查上訴人受僱於昶興公司，於昶興
    公司之指揮監督下執行業務而發生上開事故，昶興公司亦有
    未事前明確告知承攬人工作場所環境、危害因素暨勞工安全
    衛生法及有關安全衛生規定應採取之措施；共同作業未設置
    協議組織，並指定工作場所負責人，擔任指揮及協調之工作
    ，工作之聯繫與調整，工作場所之巡視；未訂定自動檢查計
    畫，實施自動檢查；未辦理勞工安全衛生教育訓練；未辦理
    勞工體格檢查等疏失，有系爭報告書可佐，顯見昶興公司亦
    為本件事故之共同侵權行為人而須與被告負連帶損害賠償責
    任至明，上訴人主張昶興公司無過失云云，即與事實不符，
    不足採信。又上訴人與昶興公司業於95年5月12日訂立和解
    書由昶興公司以425萬元賠償上訴人因本件工安事故所受之
    損害，並已收受泰安產物保險有限公司給付之1,978,120元
    ，有泰安產物保險有限公司95工理彰字第001號函附之和解
    書、賠款接受書在卷可稽，足徵上訴人已自連帶債務人中之
    一人即昶興公司處獲得425萬元之清償，揆諸前開規定，被
    上訴人辯稱此部分清償效力及於被上訴人，被上訴人亦可據
    此抗辯扣除此部分金額等語，應屬有據。綜合上述，本件上
    訴人得請求被上訴人連帶賠償金額合計為6,643,383元（計
    算式為：157,279+0000000＋562500＋0000000＋68905+0000
    000=0000000），扣除上開425萬元後為2,393,383元（計算
    式為：0000000-0000000=0000000），即為被上訴人應負損
    害賠償金額。
五、綜上所述，本件上訴人因被上訴人之過失行為不法侵害上訴
    人丙○○致重傷，上訴人得請求被上訴人連帶賠償醫療費用
    157,279元、勞動能力減損之損失1054,699元、增加生活費
    用130萬元及精神慰撫金350萬元，扣除上訴人已受領之賠償
    金425萬元後，合計為2,393,383元。從而，上訴人丙○○本
    於侵權行為損害賠償請求權，請求被上訴人連帶給付2,393,
    383元，及自起訴狀繕本送達翌日即95年2月10日起至清償日
    止按年息百分之5計算利息，為有理由，應予准許，逾此範
    圍之請求，則非有據，不應准許。原審就2,377,599元本息
    部分為上訴人敗訴判決，核無不合，被上訴人上訴論旨指摘
    原判決此部分不當，求予廢棄改判，為無理由，應予駁回。
    再原審就上開應予准許金額15,784元本息（按即本院核准
    2,393,383元本息部分與原審核准2,377,599元本息之差額部
    分），為上訴人敗訴判決，則有未當，上訴人上訴論旨指摘
    原審此部分不當，求予廢棄改判，為有理由，應由本院予以
    廢棄改判。至於原審就上開不應准許部分，為上訴人敗訴判
    決，亦無不合，上訴人上訴論旨指摘原判決不當，求予廢棄
    改判，為無理由，應予駁回。
七、本件所命被上訴人應再連帶給付部分，經兩造陳明願供擔保
    ，聲請准免為假執行之宣告，爰分別酌定供擔保金額，併為
    准免假執行之宣告。
八、本件事證已臻明確，兩造其餘攻擊防禦方法及舉證，經審核
    後認均對判決結果不生影響，爰不予一一論列，附此敘明。
據上論結，本件上訴人丙○○之上訴為一部有理由，一部無理由
，被上訴人乙○○等三人之上訴為無理由，依民事訴訟法第450
條、第449條第1項、第79條、第85條第2項、第463條、第390條
第2項、第392條，判決如主文。
中　　華　　民　　國　　96　　年　　11　　月　　28　　日
                  民事第六庭    審判長法　官  袁再興
                                      法　官  吳惠郁
                                      法　官  陳賢慧
以上正本係照原本作成。
如對本判決上訴，須於收受判決送達後20日內向本院提出上訴書
狀，其未表明上訴理由者，應於提出上訴後20日內向本院提出上
訴理由書（須按他造人數附具繕本）。
上訴時應提出委任律師為訴訟代理人之委任狀。具有民事訴訟法
第466條之1第1項但書或第2項之情形為訴訟代理人者，另應附具
律師及格證書及釋明委任人與受任人有該條項所定關係之釋明文
書影本。
                                      書記官  金珍華
中　　華　　民　　國　　96　　年　　11　　月　　28　　日
                                                      Ｍ
